最高法院刑事判決　　　　　　　　　　　　　　　九十三年度台上字第四三九五號
　　上　訴　人　台灣高等法院檢察署檢察官
　　被　　　告　甲○○
右上訴人因被告偽造文書案件，不服台灣高等法院中華民國九十二年九月九日第二審
更審判決（九十二年度上更(一)字第四九二號，起訴案號：台灣宜蘭地方法院檢察署八
十七年度偵續一字第三號），提起上訴，本院判決如左：
    主  文
原判決撤銷，發回台灣高等法院。
    理  由
本件原判決以公訴意旨略以：被告甲○○係龍德造船工業股份有限公司（以下簡稱龍
德公司）之董事長，因該公司股東李碧蓮、周瑩、林世賓及陳素花等人，久未過問該
公司業務，竟與其父即擔任龍德公司監察人之黃克正（已於民國八十六年五月十日死
亡）基於共同之犯意聯絡，於八十一年間，擅將李碧蓮、周瑩、林世賓及陳素花等人
之股權轉讓于黃克正一人之名下，而將李碧蓮等四人自股東名簿上除名，並持偽造之
股東名簿向台灣省政府建設廳為變更登記，足以生損害於李碧蓮、周瑩、林世賓、陳
素花等人之權益及台灣省政府建設廳對公司登記事項管理之正確性。因認被告涉犯刑
法第二百十六條、第二百十條、第二百十四條等罪嫌。惟經審理結果，不能證明被告
犯罪，因而撤銷第一審論處被告以行使偽造私文書罪刑之判決，改判諭知被告無罪，
固非無見。
惟查（一）、原判決理由四之(二)雖說明依憑李志忠、徐文雄、林世賓及黃克正等之供
述，認定告訴人李碧蓮、周瑩、林世賓、陳素花等均將龍德公司之股權委託黃克正代
理行使，告訴人等之股份所以讓與黃克正，係黃克正經告訴人等同意後所辦理等旨。
惟被告之父黃克正於檢察官偵查中雖供稱：告訴人等係口頭委託其為代理人云云，但
據李志忠、徐文雄、林世賓等之供述，僅言及陳素花、李碧蓮、林世賓股權委由黃克
正代理之事，並未提及周瑩之股權係由何人代理，是周瑩之股權是否有委託黃克正代
理，仍有不明，且原審亦認仍有調查之必要，依法傳喚證人周瑩，雖證人周瑩因遷移
新址，未能送達（見原審卷第十三頁），然原審未查其新址，續予傳喚，究明真相，
以為判斷之依據，遽行判決，已有未洽。況被告於檢察官偵查中供稱：「（何人告訴
你這四名股東《指告訴人》有委託黃克正將他們除名？）是我要求的，因當時要向銀
行貸款，這四名股東不太願意當保證人，所以我向黃克正建議，至於黃克正有無取得
他們同意我不太清楚。」；於第一審供以：「（是否曾在偵查中稱該四名股東之除名
是你要求的？）是為了解決公司業務需要，才由黃克正去處理。」各等語（見八十六
年度偵字第三九二號偵查卷第五十七頁背面、第五十八頁，第一審卷第一三七頁）。
苟被告確因告訴人等四人拒任其公司之保證人，因而建議其父黃克正將告訴人等之股
份除名時，如其認該除名行為，僅係向銀行貸款所需之暫時性權宜措施，何以未直接
告知告訴人等或囑黃克正轉知，求得彼等諒解？而如其認該除名係屬永久性者，又何
以確信僅由黃克正一人出面，即可遂其目的，並於事後，就黃克正有無取得告訴人同
意之過程，不置一詞，迄未過問？其實情為何，既關係被告有無上述犯行之認定，自
有詳加調查，釐清真相之必要，原判決未詳查慎酌，遽行判決，自有證據調查未盡之
違法。(二)、本件第一審法院判決後，判決正本於八十八年十一月九日送達於檢察官
黃士元收受，另又於八十八年十二月八日送達於檢察官林慧收受，有送達證書附卷
可稽（第一審卷第一六八頁、原審前審卷第一五頁），究竟何者為合法送達，滋生疑
義，本院前次發回意旨已予指明。雖原審曾函台灣宜蘭地方法院查復前開判決送達情
形，惟台灣宜蘭地方法院僅檢送辦案進行簿電腦查詢資料，對於該判決正本先後兩次
送達檢察官之原因，並未說明，又依該辦案進行簿電腦查詢資料所載，八十八年十一
月九日為當事人最後收受裁判日，有該院九十二年八月四日宜院雅刑孝八七訴二三九
字第一二二二五號函送之八十七年度訴字第二三九號辦案進行簿電腦查詢資料在卷可
憑（見原審卷第十五、十六頁），果該查詢資料所載無誤，第一審檢察官於八十八年
十二月十三日始提起第二審上訴（見原審上訴卷第十一頁），是否合法，非無疑義，
本院前次發回意旨已予指明，原判決仍恝置不理，未予詳查，亦未說明檢察官提起第
二審上訴為合法之理由，即就檢察官上訴部分為實體之審判，致事實仍有未明，其瑕
疵依然存在，自屬無可維持。檢察官上訴意旨執以指摘為有理由，應認原判決仍有撤
銷發回之原因。
據上論結，應依刑事訴訟法第三百九十七條、第四百零一條，判決如主文。
中　　　華　　　民　　　國　　九十三　　年　　　八　　　月　　 二十 　　日
                              最高法院刑事第九庭
                                  審判長法官  林　增　福
                                        法官  邵　燕　玲
                                        法官  陳　世　雄
                                        法官  惠　光　霞
                                        法官  謝　俊　雄
      右正本證明與原本無異
                                              書  記  官
中　　　華　　　民　　　國　　九十三　　年　　　八　　　月　　 三十 　　日
                                                                        Ｌ
